臺灣臺中地方法院刑事判決
111年度易字第1040號
公  訴  人  臺灣臺中地方檢察署檢察官
被      告  陳楙淳




上列被告因詐欺案件，經檢察官提起公訴（110年度偵緝字第50
號、110年度偵緝字第51號），就起訴書附表編號1部分，本院判
決如下：
    主    文
陳楙淳無罪。
    理    由
一、公訴意旨略以：被告陳楙淳於民國109年3月27日前某時，在
    臉書社團認識暱稱「亮晶晶」之網友，知悉有1日報酬新臺
    幣（下同）1000元之領包裹工作，然依一般社會生活之通常
    經驗，應可預見非有正當理由，代為領取來源不詳之包裹再
    收取高額報酬，客觀上可預見其目的，多係欲藉以取得不法
    犯罪所得，並隱匿身分以逃避追查，而可能為詐騙集團成員
    ，倘依其指示領取包裹再交付給不詳之人，彼等可能成為犯
    罪工具而遂行詐欺取財犯行（尚無積極證據顯示其知悉本件
    有3人以上共犯詐欺，或是主觀上知悉其參與有延續性之犯
    罪組織），竟為賺取顯違常情之報酬，答應「亮晶晶」從事
    領取包裹遞送人頭帳戶之工作而不違背其本意，於109年3月
    27日19時54分許，在臺中市○區○○街000○0號之全家超商臺中
    高昇店，領取裝有向吳沛昀詐取（其於同年4月1日寄送元大
    銀行帳號00000000000000號帳戶存摺、提款卡行為，另經提
    起公訴、移送併辦），而經吳沛昀於109年3月25日19時3分
    許，在臺中市○○區○○路0段000號之全家便利商店寄出之兆豐
    銀行帳號00000000000號帳戶（下稱本案兆豐銀行帳戶）之
    存摺、提款卡包裹後，隨即將包裹交到「亮晶晶」指定之中
    國醫藥大學附設醫院附近公園之不知名上手。因認被告陳楙
    淳涉犯刑法第339條第3項、第1項之詐欺取財未遂罪嫌。
二、按犯罪事實應依證據認定之，無證據不得認定犯罪事實。又
    不能證明被告犯罪者，應諭知無罪之判決，刑事訴訟法第15
    4條、第301條第1項分別定有明文。又刑事訴訟法第161條第
    1項規定：檢察官就被告犯罪事實，應負舉證責任，並指出
    證明之方法。因此，檢察官對於起訴之犯罪事實，應負提出
    證據及說服之實質舉證責任。倘其所提出之證據，不足為被
    告有罪之積極證明，或其指出證明之方法，無從說服法院以
    形成被告有罪之心證，基於無罪推定之原則，自應為被告無
    罪判決之諭知（最高法院92年度台上字第128號判決要旨參
    照）。而認定犯罪事實所憑之證據，雖不以直接證據為限，
    間接證據亦包括在內，然而無論直接證據或間接證據，其為
    訴訟上之證明，須於通常一般之人均不致有所懷疑，而得確
    信其為真實之程度者，始得據為有罪之認定，倘其證明尚未
    達到此一程度，而有合理之懷疑存在，而無從使事實審法院
    得有罪之確信時，即應由法院為諭知被告無罪之判決（最高
    法院76年度台上字第4986號判決要旨參照）。 
三、公訴意旨認被告陳楙淳涉犯刑法第339條第3項、第1項之詐
    欺取財未遂罪嫌，無非以被告於警詢及偵查中之供述、證人
    吳沛昀於警詢之證述、臺灣臺中地方檢察署109年度偵字第1
    8224、19780號起訴書、109年度偵字第31617號移送併辦意
    旨書、兆豐商業銀行股份有限公司回函、監視器畫面截圖等
    為其論據。被告經合法傳喚，未於本院審理時到庭陳述，其
    於準備程序時坦承有於上揭時間、地點，依指示領取裝有證
    人吳沛昀本案兆豐銀行帳戶存摺、提款卡之包裹後，再依指
    示交予不知名上手等情。經查： 
  ㈠被告依指示於109年3月27日19時54分許，在臺中市○區○○街00
    0○0號之全家超商臺中高昇店，領取內裝有證人吳沛昀於109
    年3月25日19時3分許，在臺中市○○區○○路0段000號之全家便
    利商店寄出之本案兆豐銀行帳戶之存摺、提款卡包裹後，隨
    即將包裹交予「亮晶晶」指定之中國醫藥大學附設醫院附近
    之不知名上手。而前開兆豐銀行帳戶自109年3月27日至109
    年6月27日止，並無存款往來交易紀錄等情，為被告於警詢
    、偵查及本院準備程序時坦認在卷，且經證人吳沛昀於警詢
    之證述明確（偵20935號卷第27-35、39-43、49、偵緝51號
    卷第53-54頁、本院易279號卷第137頁），復有員警職務報
    告、臺中市政府警察局第六分局市政派出所受理刑事案件報
    案三聯單、受理各類案件紀錄表、內政部警政署反詐騙諮詢
    專線紀錄表、包裹寄送資料、通訊軟體對話紀錄、監視器畫
    面翻拍照片、車輛詳細資料報表、車牌異動紀錄、車主異動
    紀錄、兆豐國際商業銀行股份有限公司109年8月17日兆銀總
    集中字第1090044736號函文暨檢附客戶基本資料表等件（偵
    20935號卷第23、51-61、77、81-109、核交2349號卷第23-2
    5頁）附卷可佐，此部分事實，固堪認定。
  ㈡而刑法詐欺取財罪之成立，須行為人主觀上出自為自己或第
    三人不法所有之意圖，及客觀上施用詐術使人將本人或第三
    人之物交付為其構成要件；又按刑法第25條第1項規定，已
    著手於犯罪行為之實行而不遂者，為未遂犯。所謂已著手於
    犯罪行為之實行，係指對於構成犯罪要件之行為，已開始實
    行者而言，若於著手此項要件行為以前之準備行動，係屬預
    備行為，除法文有處罰預備犯之明文，應依法處罰外，不能
    遽以未遂犯論擬（最高法院95年度台上字第926號判決意旨
    參照）。
  ㈢查證人吳沛昀於警詢證稱：我先前有曾在Facebook臉書上看
    到求職廣告，後來在LINE通訊軟體上討論實際職缺部分，對
    方說撲克之星投注站目前有職缺，並稱目前公司需提供銀行
    帳本給會員兌換，我就應徵兼職的試做看看，簡單來說就是
    租借個人銀行帳戶給公司，公司會給我薪水。我於109年3月
    25日19時03分在臺中市○○區○○路○段000號之全家便利商店儷
    晶門市寄送本案兆豐銀行的存摺及提款卡至臺中市○區○○街0
    00○0號之全家便利商店臺中高昇店。對方要我提供銀行帳戶
    以換取薪資等語（偵20935號卷第39、43頁），並有證人吳
    沛昀提出之LINE對話紀錄翻拍照片為憑（偵20935號卷第81-
    93頁），足證，證人吳沛昀是為獲取利益乃將其兆豐銀行帳
    戶之存摺、提款卡依他人指示而寄出。而現今至金融機構開
    戶已屬相當便利，若有合法使用帳戶之需求，自無需借用他
    人之金融機構帳戶資料作為商業往來之工具，單純將金融機
    構帳戶出售、出租給他人使用，可獲得利益，更非交易常態
    ，現今許多不法集團為從事詐欺、賭博、重利或地下匯兌等
    不法行為，而向他人收購、租用帳戶存摺、提款卡之情事所
    在多有。是證人吳沛昀提供帳戶，究係為涉犯幫助詐欺取財
    罪之犯罪嫌疑人，或是受詐欺集團詐騙並交付財物之被害人
    ，尚屬有疑。又本案並無證據可認有被害人因受詐欺而將款
    項匯入本案兆豐銀行帳戶內之事實，該詐欺集團究竟有無向
    被害人施用詐術以騙取財物、所施用之詐術內容為何，均屬
    不明確，自難認本案在客觀上已有著手向被害人施用詐術之
    情事。是被告至超商領取包裹之行為，僅能認係詐欺取財之
    「預備」行為，然法律並無處罰詐欺取財預備犯之明文，自
    無從認定被告成立犯罪。
  ㈣至證人吳沛昀另案因於109年4月1日提供其申辦之三信商業銀
    行、元大商業銀行及臺灣新光商業銀行之帳戶而犯幫助洗錢
    罪，經臺灣高等法院臺中分院110年度上易字第504號判決判
    處有期徒刑4月，併科罰金1萬元，嗣經最高法院以111年度
    台上字第175號判決上訴駁回確定，核該案證人吳沛昀所提
    供之銀行帳戶、提供帳戶之時間，均與本案不相同，而與本
    案無涉，附此敘明。
四、綜上所述，本件犯罪事實依檢察官所舉前開事證，經綜合評
    價之結果，認尚未達於通常一般之人均不致有所懷疑，而得
    確信被告確有公訴意旨所指之詐欺取財未遂犯行，本院尚無
    從形成有罪確信之心證。揆諸前揭法律規定及判決意旨，自
    應為被告無罪之諭知。
五、末按法院認為應科拘役、罰金或應諭知免刑或無罪之案件，
    被告經合法傳喚無正當理由不到庭者，得不待其陳述逕行判
    決，刑事訴訟法第306條定有明文。查被告經本院合法傳喚
    ，於本院111年8月10日審理程序無正當理由不到庭，且未在
    監在押，有本院送達證書、刑事報到單、本院審理筆錄、臺
    灣高等法院在監在押全國紀錄表等件在卷可稽（本院易字10
    40號卷第73-81、127-133、137-138頁），爰不待其陳述，
    逕為一造辯論判決，合先敘明。
據上論斷，應依刑事訴訟法第301條第1項前段、第306 條，判決
如主文。
本案經檢察官黃靖珣提起公訴，檢察官郭逵到庭執行職務。
中　　華　　民　　國　　111 　年　　8 　　月　　30　　日
                  刑事第六庭  審判長法  官 柯志民
                                    法  官 戰諭威
                                    法  官 蔡逸蓉
以上正本證明與原本無異。
檢察官如不服本判決應於收受送達後20日內向本院提出上訴書狀
，並應敘述具體理由；其未敘述上訴之理由者，應於上訴期間屆
滿後20日內向本院補提理由書（均須按他造當事人之人數附繕本
）「切勿逕送上級法院」。
被告不得上訴。
告訴人或被害人如不服判決，應備理由具狀向檢察官請求上訴，
上訴期間之計算，以檢察官收受判決正本之日起算。
                                    書記官  蔡秀貞  
中　　華　　民　　國　　111 　年　　8 　　月　　30　　日